【裁判字號】    99,上更(一),183
【裁判日期】    990902
【裁判案由】    偽造文書等
【裁判全文】
臺灣高等法院刑事判決              99年度上更(一)字第183 號
上  訴  人  臺灣臺北地方法院檢察署檢察官
上  訴  人
即  被  告  甲○
上列上訴人因被告偽造文書等案件，不服臺灣臺北地方法院96年
度訴字第930 號，中華民國97年1 月24日第一審判決（起訴案號
：臺灣臺北地方法院檢察署94年度偵續字第453 號），提起上訴
，經判決後，由最高法院發回更審，本院判決如下：
    主  文
原判決撤銷。
甲○共同行使偽造私文書，足以生損害於他人，處有期徒刑壹年
肆月，減為有期徒刑捌月。偽造丁○○署押壹枚、印文參枚均沒
收。
    事  實
一、甲○於民國90年間擬與李維、己○○等人合作種蒜進口生意
    ，因需支付保證金而向戊○○借款，承諾將以該次獲利償還
    前所積欠款項，戊○○因而同意出借坐落於臺北市○○區○○段壹小段128、135地號（起訴書僅載128地號），門牌號
    碼臺北市○○區○○路110號11樓之7房地供甲○向丁○○抵
    押借款，為期一個月，於甲○交付發票人林華銳、票面金額
    新台幣（下同）200萬元之支票1紙作擔保後，將上開房地所
    有權狀及印鑑證明等相關資料，交付甲○辦理抵押借款事宜
    （此部分未構成詐欺得利罪，詳如後述）。甲○乃持向丁○○借款，丁○○先後於同年3月16日及21日開立如附表所示
    之支票3紙交予甲○，甲○並依授權於附表編號二、三之支
    票背面簽署戊○○之署押，持往臺北市第五信用合作社儲蓄
    部，提示票據，領取支票款項共計200萬元，丁○○則於同
    年月21日持土地所有權狀及印鑑證明等文件，向台北市建成
    地政事務所辦理設定最高限額抵押權260萬元（此部分未構
    成偽造署押、偽造私文書、行使偽造私文書及詐欺取財罪，
    詳如後述）。嗣因故丙○（本名李鍾祥）、己○○乃將借得
    之200萬元轉借庚○○。90年4月間，李鍾祥提出發票人為台
    北市私立生活資訊電腦短期補習班庚○○、付款人玉山商業
    銀行中山分行、帳號000000000號（起訴書誤載為000000000
    號）、發票日90年4月21日、票面金額200萬元支票1紙（未
    載有受款人「丁○○」）交由甲○轉交付丁○○以償還前開
    200萬元之借款，詎該支票因存款不足遭退票。甲○、己○○明知未償還積欠丁○○之200萬元，且前開最高限額抵押
    權之設定亦未塗銷，為取回前開供戊○○擔保由林華銳簽發
    之支票，竟共同基於意圖為自己不法之利益及行使偽造私文
    書之犯意聯絡，先由甲○偽造以丁○○名義出具之切結書內
    容，記載丁○○已收受甲○返還之借款200 萬元，並應塗銷
    戊○○上開房地抵押權設定等不實事項，己○○當見證人，
    並由不詳姓名、年籍之成年人盜刻丁○○印章蓋用於上開切
    結書上、偽造「丁○○」之署押、國民身份證字號、住址，
    且於前開庚○○所簽發支票影本上，填載「丁○○」於支票
    受款人欄內，再行影印而得之支票影本1紙，併由甲○將此
    偽造之切結證明書及支票影本，交予戊○○，致使戊○○誤
    信為真，陷於錯誤而交還林華銳之擔保支票予甲○，足以生
    損害於戊○○。嗣於92年8月間，戊○○接獲原審法院民事
    庭裁定，始獲悉丁○○以甲○未還款，且戊○○為甲○借款
    之連帶債務人為由，向法院聲請強制執行，拍賣上開房地，
    始知受騙。
二、案經戊○○案訴由台北市政府警察局文山分局第二分局報請
    臺灣臺北地方法院檢察署檢察官偵查起訴。
    理    由
壹、證據能力部分：
一、本件下列所引用之被告以外之人於審判外之陳述，被告於本
    院準備程序時對之證據能力表示沒意見，復未於言詞辯論終
    結前聲明異議，依刑事訴訟法第159條之5第2項、第1項規定
    ，視為同意作為證據。本院並審酌上揭被告以外之人所為陳
    述作成之情況，均係出於自由意志，並無證明力顯然過低之
    情形，亦無顯不可信之情狀，認均適當，應皆有證據能力。
二、本院下列所引用卷內之文書證據、證物之證據能力部分，並
    無證據證明係公務員違背法定程式所取得，且檢察官、被告
    及辯護人於本院亦均未主張排除下列文書證據、證物之證據
    能力，且迄本院言詞辯論終結前均未表示異議，本院審酌前
    揭文書證據並無顯不可信之情況與不得作為證據之情形，依
    刑事訴訟法第158條之4反面解釋及第159條之4之規定，應認
    均有證據能力。
貳、實體部分：
一、訊據上訴人即被告甲○固坦承有行使偽造私文書之犯行，惟
    矢口否認有偽造切結書上丁○○署押及印文，且否認有詐欺
    犯行，辯稱：我拿上開偽造之切結書給戊○○，是換回梨山
    青果合作社繳款收據，並非同一時間取回供作擔保之支票云
    云。
二、經查：
  (一)前揭被告行使偽造之切結證明書內容及發票人臺北市私立生
    活資訊電腦短期補習班庚○○之支票影本，向告訴人戊○○
    換回發票人為林華銳之擔保支票之犯罪事實，業據被告於檢
    察事務官詢問、原審準備及審理程式坦承不諱（見偵20911
    卷二第77頁、原審卷一第49頁正、反面、第154頁反面、原
    審卷二第23頁反面、第67頁正、反面），核與告訴人戊○○
    指訴及證人丁○○證述之情節相符（見偵續453卷第254頁、
    原審卷一第160頁、原審卷二第18頁、第21頁反面），復有
    李鍾祥提出之未經提示且載有受款人「丁○○」之支票、不
    實切結證明書影本、原審法院92年拍字第1148號民事裁定、
    原審法院民事執行處92年執洪字第34407號函通知、被告所
    書之民事抗告狀、本院92年抗字第2925號民事裁定、臺北市
    建成地政事務所土地所有權狀、建物所有權狀、土地建築改
    良物抵押權設定契約書、93年10月20日北市建地三字第0933
    1273800號函暨土地建築改良物逕為變更登記申請書、土地
    登記申請書、丁○○、戊○○、甲○之國民身份證影本、建
    築改良物所有權狀、臺北市信義區戶政事務所印鑑證明、借
    款契約書、玉山商業銀行中山分行96年2月2日玉山中山字第
    07013101號函暨票據事故單、開戶資料、支存戶信用查詢單
    、存戶交易明細表、臺北市建成地政事務所96年2月7日北市
    建地一字第0963016300號函、原審法院93年度訴字第1198號
    民事卷宗影本、玉山商業銀行中山分行96年10月4日玉山中
    山字第07100201號函附卷可稽（見93年度偵字第20911卷一
    第49至66頁、第7頁至第20頁、偵20911卷二第73至74頁、偵
    續453卷第210至220頁、第280至310頁、原審卷一第130頁）
    。堪認被告上開自白與事實相符，應可採信。
  (二)被告雖否認系爭不實切結證明書上丁○○之署押與印文為其
    所偽造，惟按共同實施犯罪行為之人，在合同意思範圍以內
    ，各自分擔犯罪行為之一部，相互利用他人之行為，以達其
    犯罪之目的者，即應對於全部所發生之結果，共同負責（最
    高法院28年上字第3110號判例參照）。上開切結證明書內容
    由被告書立後交給李鍾祥，後由己○○拿回給被告，被告再
    拿回切結證明書時，切結證明書上之丁○○印文、署押，及
    己○○署押、華全通實業有限公司章均已完成，而被告此時
    已知道丁○○印文、署押（包含國民身份證字號及住址）係
    偽造，己○○作見證人，華全通實業有限公司章亦係己○○
    蓋用的，業據被告供承在卷（見原審卷一第163頁反面、第
    50 頁反面、原審卷二第24頁、第67頁反面、本院卷第113頁
    反面至114頁）。又丁○○並未在該切結證明書上簽名與蓋
    印，亦據其陳述在卷（見偵續453卷第67頁、第254頁），雖
    證人丁○○曾稱該簽名很像是其事務所員工乙○○所寫，惟
    證人乙○○於原審及本院已明確證稱未見過該切結證明書，
    亦未簽署丁○○姓名於上等語（見本院卷第48頁反面、原審
    卷二第66頁反面至67頁）。參酌被告使用該切結證明書之目
    的即在向告訴人戊○○表示向丁○○借款已清償，欲換回供
    作擔保發票人為林華銳之200萬元支票，則在其書立已向丁○○清償債務之不實內容後，交給相關人是填妥其餘相關記
    載以利行使，亦屬合情合理。是被告雖未親自偽造丁○○署
    押、印文及相關資料（國民身份證字號及住址）於該切結證
    明書上，然由其將該切結證明書交給姓名與年籍不詳之成年
    人偽刻丁○○印章、印文及署押之舉，應認被告與該姓名與
    年籍不詳之成年人，應有犯意聯絡與行為分擔才是。又並無
    證據顯示己○○係偽造丁○○署押與印文（包含國民身份證
    字號及住址）之人，然己○○既係將切結證明書交給被告向
    告訴人戊○○行使之人，其焉有可能不知該切結證明書及其
    上丁○○署押及印文（包含國民身份證字號及住址）虛偽不
    實，故己○○亦與被告及姓名與年籍不詳之成年人具有犯意
    聯絡與行為分擔才是，則己○○雖於檢察事務官詢問時否認
    以見證人身份簽名於該切結證明書上（見偵續453第106頁）
    ，此應為其避罪之詞，應無可信。至上開切結證明書雖一度
    由被告交給李鍾祥，惟該切結明書上並無李鍾祥姓名，且無
    證據顯示李鍾祥亦參與偽造私文書之犯行，是應認李鍾祥並
    非共犯。
  (三)被告雖嗣否認其有以上開偽造之私文書向告訴人戊○○詐欺
    取回發票人為林華銳之擔保支票，辯稱目的僅在拿回梨山青
    果合作社繳款收據云云。惟證人即告訴人戊○○於被告提出
    該切結證明書及發票人臺北市私立生活資訊電腦短期補習班
    庚○○、受款人丁○○之支票影本後，即交付被告發票人為
    林華銳之200萬元擔保支票，已據其結證在卷（見偵續453卷
    第251頁），且被告亦坦承拿切結證明書換回了發票人為林
    華銳之支票等語（見原審卷一第49頁）。又被告於檢察事務
    官詢問時已供稱：取得借款後因蒜種追加配額沒有通過，所
    以借得款項用不到，青山合作社總幹事李維要求其返還梨山
    青果合作社繳款收據，而該收據被告已抵押給告訴人戊○○
    ，所以才以發票人為林華銳之200萬元支票換回該收據等情
    （見偵續453卷第105頁），則梨山青果合作社繳款收據縱如
    被告所言有抵押給告訴人戊○○，亦於嗣後以梨山青果合作
    社繳款收據換回，則在被告持上開切結證明書及發票人臺北
    市私立生活資訊電腦短期補習班庚○○、受款人丁○○之支
    票影本，向告訴人戊○○表明已清償丁○○借款，將塗銷抵
    押權時，所能取回者，僅有發票人林華銳之200萬元支票而
    已，況證人即告訴人戊○○亦否認被告曾出示梨山青果合作
    社繳款收據（見原審卷二第23頁反面），參酌該切結證明書
    上內容，係偽以丁○○已收取被告交付之200萬元，原借款
    擔保人戊○○提供抵押之不動產本應予塗銷，未料作業疏失
    而延遲塗銷，而於塗銷完成前放棄一切在擔保物上之權利等
    語，則若非被告欲從告訴人戊○○處取回甚麼，何庸以虛偽
    之私文書訛詐告訴人戊○○，是其辯稱並無詐欺犯意云云，
    並無可採。
  (四)縱上所述，本案事證明確，被告犯行堪以認定，應依法論科
    。被告聲請傳喚證人李維、丙○（原名李鍾祥）、庚○○、
    己○○云云，惟被告稱李維已歿，本院自無法傳訊；而丙○
    （經查「丙○」者有52位，「李鍾祥」者有8位，並無原名
    「李鍾祥」更名為「丙○」者，有戶政連結作業系統附卷足
    憑，見本院卷第76頁至第83頁），被告亦未能確認何者為所
    欲傳詰之人，庚○○至多僅能證明丙○「原名李鍾祥」有將
    甲○向丁○○借得之款項擅自借予庚○○，與甲○是否行使
    本案偽造私文書、詐欺犯行無涉，無傳喚之必要；己○○經
    原審及本院屢次傳訊均未到庭（被告亦不能確知其住何處，
    經查戶籍設於台北市大安區○○○路○段86號即台北市大安
    區戶政事務所，見本院卷第73頁），本院審酌縱其到庭對於
    被告犯行之證言恐不利於己，有受追訴之可能，且本案已臻
    明瞭，認無再予傳喚之必要，附此敘明。
三、按被告行為後，前於94年2月2日修正公佈之刑法，已自95年
    7月1日起施行，另刑法施行法亦於95年6月14日增訂該法第1
    條之1規定，並自95年7月1日施行。其中修正後刑法第2條之
    規定，乃係關於新舊法比較適用之準據法，其本身無關行為
    可罰性要件之變更，故於95年7月1日刑法修正施行後，如有
    涉及比較新舊法之問題，即應逕依修正後刑法第2條第1項規
    定，為「從舊從輕」之比較（最高法院95年度第8次刑事庭
    會議決議意旨參照）。且比較時應就罪刑有關之共犯、未遂
    犯、連續犯、牽連犯、結合犯以及累犯加重、自首減輕、暨
    其他法定加減原因、與加減例等一切情形，綜其全部之結果
    ，而為比較，最高法院24年上字第4634號判例意旨可資參照
    。經查：
  (一)刑法第339條第2項詐欺得利罪之法定罰金刑部分，刑法第33
    條第5款有關罰金之最低數額，刑法分則編各罪所定罰金之
    貨幣單位原為銀元，修正前刑法第33條第5款規定：「罰金
    ：（銀元）1元以上」，而銀元與新臺幣間之折算，依現行
    法規所定貨幣單位折算新臺幣條例規定，以銀元1元折算新
    臺幣3元；修正後刑法第33條第5款則規定：「罰金：新臺幣
    1,000元以上，以百元計算之」。經比較新舊法之規定，修
    正刑法第33條第5款所定罰金之最低數額，較之修正前提高
    ，自以修正前刑法第33條第5款之規定有利於被告。
  (二)刑法第28條共同正犯之範圍，已修正限縮於共同實行犯罪行
    為者始成立共同正犯，排除陰謀犯、預備犯共同正犯，自屬
    行為後法律有變更，而非僅屬文字修正，應有新舊法比較適
    用問題。新法對被告並無較有利，應適用修正前舊法關於共
    同正犯之規定（最高法院96年度台上字第1323號判決參照）
    。
  (三)刑法第55條牽連犯之規定業經刪除，此刪除雖非犯罪構成要
    件之變更，但顯已影響行為人刑罰之法律效果，自屬法律有
    變更，經比較新舊法結果，仍應適用較有利於被告之行為時
    法即舊法論以牽連犯。
  (四)本案經綜合比較前述各項法律變更之結果後，適用修正後之
    刑法等相關規定並未對被告更為有利，依據刑法第2 條第1
    項前段規定，即應一體適用修正前刑法等相關規定。
四、被告與己○○、真實姓名及年籍不詳之成年人偽造丁○○已
    收受還款之切結書暨於庚○○簽發之支票影本上偽填受款人
    丁○○再行影印，併持向告訴人戊○○行使，致告訴人戊○○陷於錯誤交付林華銳之擔保支票，係以行使偽造前揭二文
    書詐術取回原交付告訴人戊○○之擔保票據，是被告係獲減
    低其原有債之擔保之利益，然債之關係並未因此消滅，核被
    告所為，係犯刑法第216條、第210條之行使偽造私文書罪及
    第339條第2項之詐欺取得利罪。被告與己○○、真實姓名及
    年籍不詳之成年人間有犯意聯絡及行為分擔，應論以共同正
    犯。被告及己○○、真實姓名及年籍不詳之成年人偽造署押
    、印文之行為，為其偽造私文書之部分行為，其偽造私文書
    之低度行為，復為其行使偽造私文書之高度行為所吸收，均
    不另論罪。被告所犯上開二罪間，有方法與結果之牽連關係
    ，應依修正前刑法第55條規定，從一重之行使偽造私文書罪
    處斷。
五、原審以被告事證明確，予以論罪科刑，固非無見，惟認被告
    成立詐欺取財罪，及被告與己○○偽造丁○○署押，尚有未
    洽。被告上訴稱其確有返還丁○○部分借款，並經丁○○證
    實在案，現亦尚籌款清償中，原審量刑未審酌及此，量刑顯
    有過重云云，經查，本案被告雖緣係向案外人丁○○借款，
    而以告訴人戊○○之房地為擔保，然其偽造清償證明，詐騙
    告訴人戊○○原持之擔保支票，且告訴人戊○○之房地亦遭
    丁○○聲請拍賣，嗣以總價280萬6千元由買受人拍定買受，
    此有臺北地方法院執行處通知在卷可按（見偵20911卷二第
    69頁），告訴人戊○○並迭稱被告迄未對其為何清償，是告
    訴人戊○○既損失房地，復已無支票可向原擔保人求償，對
    告訴人戊○○而言，何公平之有？是被告對丁○○之清償，
    要與本案無涉，其主張已部分清償量刑過重，與檢察官依告
    訴人戊○○主張提起上訴略以：(一)被告先後供稱其向告訴人
    戊○○借房子向張雪鑫借款，是為了標果菜公司（或合作社
    ）之標案，標案結束之後，錢被其公司之李邵華借給庚○○
    ；或稱嗣該青果社的合作案未投標；或係因李維的合作社經
    費不足，所以借予李維的合作社等語，其所稱借錢之原因前
    後不一，顯係以借押標金之名，為其自行花用之實；(二)另依
    農委會函覆可知，90年2月26日即已核准保證責任臺灣省高
    冷地區果菜生產合作社專案進口蒜種，且該合作社亦於同年
    月27日繳納保證金120萬元根本毋需被告籌措保證金；(三)又
    合作社所核准之專業進口蒜種是在92年3月份，在被告騙取
    告訴人戊○○之房地供其貸款後之1年；(四)系爭支票上告訴
    人戊○○名義之取款背書，係被告偽簽，未經告訴人戊○○
    同意，況被告係持支票臨櫃領取現金，如未持假造之告訴人
    戊○○證件，何能取款？(五)原判決僅判有期徒刑8月過輕云
    云（詳後述），雖均無理由，惟原判決既有前揭可議之處，
    亦屬無可維持，應由本院予以撤銷改判。爰審酌被告犯罪之
    動機、目的、手段、所生危害、前已對告訴人負有債務仍為
    此次犯行、詐得金額、至今仍未清償所借款項、假釋期間再
    犯罪及坦承犯行之態度等一切情狀，量處如主文第二項所示
    之刑。又被告本案犯罪之時間在96年4月24日以前，合於中
    華民國九十六年罪犯減刑條例第2條第1項第3款之減刑條件
    ，應減其宣告刑二分之一。本案冒用丁○○名義在不實切結
    證明書上偽造之「丁○○」署押1枚、印文3枚，應依刑法第
    219條規定，不問屬於犯人與否，併予宣告沒收。至偽刻之
    丁○○印章1枚，並未扣案，且本案發生迄今已逾9 年，復
    無證據證明其尚存在，堪認應已滅失，爰不予宣告沒收。
六、不另為無罪之諭知部分：
  (一)公訴意旨另以：被告意圖為自己不法之所有及利益，而向告
    訴人佯稱已獲得某合作社標案之內線消息，如參與該標案，
    即可獲利並償還先前投資欠款，且急需款項支付押標金參與
    投標等語，並交付前開發票人為林華銳之支票一紙作擔保，
    告訴人誤信為真，遂將上開房地所有權狀及印鑑證明等相關
    資料，交付被告辦理抵押借款事宜；被告並於同年3 月16日
    ，持以向丁○○借款，丁○○開立如附表所示支票3 紙，共
    計200萬元，交付被告收執，被告先於同年3月16日，前往臺
    北市第五信用合作社儲蓄部，提示附表編號一所示支票，繼
    於同年月21日，前往同銀行，且未經告訴人同意，偽簽告訴
    人之名於附表編號二、三所示支票背面，提示票據，領取支
    票款項。因認被告此部分亦涉有刑法第217條偽造署押、第
    210條之偽造私文書、第216條、第210條之行使偽造私文書
    、第339條第1項、第二項之詐欺取財、詐欺得利犯嫌等語。
  (二)按犯罪事實應依證據認定之，無證據不得認定其犯罪事實，
    刑事訴訟法第一百五十四條第二項定有明文。次按刑事訴訟
    法上所謂認定犯罪事實之證據，係指足以認定被告確有犯罪
    行為之積極證據而言，該項證據自須適合於被告犯罪事實之
    認定，始得採為斷罪資料。如未能發現相當證據，或證據不
    足以證明，自不能以推測或擬制之方法，以為裁判之基礎。
    又刑事訴訟上證明之資料，無論其為直接或間接證據，均須
    達於通常一般人均不致有所懷疑，而得確信其為真實之程度
    ，始得據為有罪之認定，若其關於被告是否犯罪之證明未能
    達此程度，而有合理性懷疑之存在，致使無法形成有罪之確
    信，根據「罪證有疑，利於被告」之證據法則，即不得遽為
    不利被告之認定（最高法院29年上第3105號、40年台上字第
    86號、76年台上字第4986號判例參照）。
  (三)檢察官認被告涉有前揭犯行，無非係以告訴人戊○○之指訴
    、經濟部國際貿易局95年3月3日貿服字第09500017590號函
    、臺灣省青果運銷合作社95年3月3日台果總字第-611號函、
    行政院農業委員會（下稱農委會）95年3月2日農際字第0950
    060194號函、95年7月6日農際字第0950135225號函、臺北市
    第五信用合作社93年6月17日北市五信吉字第64號函暨支票
    影本3紙、96年2月7日北市五信社孝字第042號函暨支票存款
    交易明細表為其論據。訊據被告矢口否認有何前開犯行，辯
    稱：我於90年間確因擬與李維、己○○等人合作進口種蒜謀
    利而需支付保證金，為此我還請前妻陳筱麗申請「華全通實
    業有限公司」之名稱預查保留，而經我承諾將以該次獲利償
    還欠款後，告訴人戊○○始同意提供上開房地供我向丁○○
    辦理抵押借款，我並無捏造不實之消息；至我於同年3 月16
    日取得丁○○開立如附表編號一所示之支票，在將抬頭劃掉
    後，持往臺北市第五信用合作社儲蓄部提示領款，及於同年
    月21日背書告訴人姓名於附表編號二、三所示之支票後，至
    同銀行領取票款部分，均已徵得告訴人戊○○之同意等語。
  (四)惟查：
    (1)被告被訴涉有詐欺得利犯嫌部分：農委會於89年12月12日
      及90年2 月26日分別同意保證責任台灣省高冷地區果菜生
      產合作社專案進口大陸種蒜，且需繳交保證金之事實，有
      農委會96年8月23日農際字第0960060679號函暨其附件、
      96年10月17日農際字第0960061022號函暨農委會89年至91
      年受理高冷地區種蒜專案進口案件全部資料在卷可稽（見
      原審卷一第70至75頁、第176至246頁），復有證人藍敏全
      、陳起祥結證屬實（見原審卷一第164至166頁）；而李維
      乃係代表保證責任台灣省高冷地區果菜生產合作社與農委
      會洽談前開專案進口大陸種蒜事宜，亦有證人藍敏全及陳
      起祥結證明確；又證人即告訴人戊○○於原審審理時亦到
      庭結證稱：90年3月被告至我辦公室說有標到一個果菜農
      產品經營權，需要保證金，而向我借錢等語（見原審卷二
      第17頁反面）；再陳筱麗於同年3月1日及4月13日曾申請
      「華全通有限公司」、「華全通實業有限公司」二公司名
      稱之預查保留，此有經濟部96年10月24日經商字第096021
      39780號函附卷可考（見原審卷二第3頁），是被告向告訴
      人戊○○所稱為與李維、己○○等人合作進口種蒜而需支
      付保證金一事，應屬非虛，足認被告前開所辯，尚非無據
      。
    (2)被告被訴涉有偽造署押、偽造私文書、行使偽造私文書、
      詐欺取財犯嫌部分：證人丁○○於原審審理時到庭結證稱
      ：我曾至告訴人戊○○辦公室確認告訴人戊○○有無同意
      以上開房地供被告抵押借款，告訴人戊○○回答是，我始
      先後開立如附表所示之三張支票予被告，且我作的每一件
      事均有打電話知會告訴人戊○○，所以把第一張支票抬頭
      劃掉，及另外兩張支票由被告背書告訴人戊○○姓名後，
      由被告持往台北市第五信用合作社儲蓄部提示戊○○擔任
      連帶債務人之記載亦經告訴人戊○○同意，而借款契約書
      則係告訴人戊○○親自簽名蓋印等語（見原審卷一第156
      頁反面至158 頁）；證人即告訴人戊○○於原審審理時亦
      到庭結證稱：被告向我借錢，我沒錢借被告，故同意設定
      抵押，我於90年3 月13日曾與被告一起去戶政事務所領印
      鑑證明，後並交付上開房地所有權狀及印鑑證明予被告，
      抵押設定是被告找代書辦的，我確有於90年3 月21日簽立
      借款契約書，而被告於借得200 萬元後亦有告知我等語（
      見原審卷二第20至23頁）。是告訴人戊○○既同意提供上
      開房地供被告辦理抵押設定借款200 萬元，足認告訴人戊○○就辦理抵押設定及借款過程所需之相關程序或填寫之
      文件，有概括授權被告簽署其姓名之意，則被告前開所辯
      ，難謂虛妄。
    (3)至被告交付告訴人戊○○前開李鍾祥提出之未經提示且載
      有受款人「丁○○」之支票影本部分，經與正本相核，雖
      多了受款人「丁○○」之記載，惟因被告否認為其所載，
      且該支票本係庚○○開立，經李鍾祥交由被告交付丁○○
      以償還前開200 萬元之借款，與記載內容相符，尚不足生
      損害於公眾或他人。
    (4)綜上所述，檢察官所舉前開證據，尚不足使本院達於通常
      一般之人均不致有所懷疑，而得確信其為真實之程度，致
      使無從形成有罪之確信，則依罪證有疑利於被告之證據法
      則，即不得遽為不利被告之認定。此外，複查無其他積極
      證據足資證明被告有上開犯行，惟檢察官認此部分與前開
      有罪部分有裁判上一罪之關係，爰不另為無罪之諭知，附
      此敘明。
據上論斷，應依刑事訴訟法第369條第1項前段、第364條、第299
條第1項前段、刑法第2條第1項、第216條、第210條、第339條第
2項、第219條、修正前刑法第28條、第55條、罰金罰鍰提高標準
條例第1條前段、中華民國九十六年罪犯減刑條例第2條第1項第3
款、第7條，判決如主文。
本案經檢察官何明楨到庭執行職務。
中    華    民    國    99    年     9    月     2    日
                  刑事第二十二庭審判長法  官  郭雅美
                                      法  官  李麗珠
                                      法  官  魏新國
以上正本證明與原本無異。
如不服本判決，應於收受送達後10日內向本院提出上訴書狀，其
未敘述上訴之理由者並得於提起上訴後10日內向本院補提理由書
（均須按他造當事人之人數附繕本）「切勿逕送上級法院」。
                                      書記官  蔡儒萍
中    華    民    國    99    年    9     月    2     日
附錄：本案論罪科刑法條全文：
刑法第210條：
偽造、變造私文書，足以生損害於公眾或他人者，處5年以下有
期徒刑。
刑法第216條：
行使第210條至第215條之文書者，依偽造、變造文書或登載不實
事項或使登載不實事項之規定處斷。
中華民國刑法第339條：
意圖為自己或第三人不法之所有，以詐術使人將本人或第三人之
物交付者，處5年以下有期徒刑、拘役或科或併科1千元以下罰金
。
以前項方法得財產上不法之利益或使第三人得之者，亦同。
前二項之未遂犯罰之。
附表：
┌─┬────┬────┬────┬────┬─────┐
│編│票    號│金    額│發 票 日│付 款 日│備      註│
│號│        │(新台幣)│        │        │          │
├─┼────┼────┼────┼────┼─────┤
│一│SH2525  │970,000 │90年3月 │台北市第│原指定受款│
│  │701     │元      │16日    │五信用合│人為戊○○│
│  │        │        │        │作社    │，嗣經塗銷│
├─┼────┼────┼────┼────┼─────┤
│二│SH2525  │230,000 │90年3月 │同上    │受款人為黃│
│  │715     │元      │21日    │        │善德      │
├─┼────┼────┼────┼────┼─────┤
│三│SH2525  │792,760 │同上    │同上    │受款人為黃│
│  │716     │元      │        │        │善德      │
└─┴────┴────┴────┴────┴─────┘

司法院資訊處製作；財團法人民間司法改革基金會備份。
